【裁判字號】    99,上易,166
【裁判日期】    990330
【裁判案由】    詐欺
【裁判全文】
臺灣高等法院高雄分院刑事判決         99年度上易字第166號
上  訴  人
即  被  告  戊○○
上列上訴人因詐欺案件，不服臺灣高雄地方法院98年度易字第11
81號中華民國98年12月31日第一審判決（起訴案號：臺灣高雄地
方法院檢察署98年度偵字第19096 號），提起上訴，本院判決如
下：
     主  文
上訴駁回。
戊○○緩刑貳年。
     事  實
一、鍾竣宏明知國內社會上層出不窮之詐騙集團或不法份子為掩
    飾其不法行徑，避免執法人員之追究及處罰，經常利用他人
    之存款帳戶掩人耳目，在客觀上可以預見一般取得他人帳戶
    使用之行徑，常與行財產犯罪有密切關連，竟以縱有人持其
    存款帳戶作為詐騙之犯罪工具，亦不違其本意之幫助犯意，
    於民國97年3 月底之某日，在不詳地點，將其向高雄銀行小
    港分行申設之帳戶（帳號：000000000000）之提款卡及密碼
    交付予姓名、年籍均不詳之詐欺集團成員使用。嗣該詐欺集
    團成員共同基於意圖為自己不法所有之犯意聯絡，於下列所
    示之時間，為下列之詐欺行為：
  (一)於98年3 月底，以在雅虎奇摩拍賣網站虛偽刊登標售相機之
    廣告為詐術，致乙○○信以為真而陷於錯誤，以新臺幣（下
    同）6,000 之價格得標後，即依指示於98年4 月1 日13時41
    分許，以ATM 提款機轉帳匯款6,000 元至鐘竣宇上開帳戶內
    ，旋遭提領一空。
  (二)於98年3 月底至4 月初間，以在雅虎奇摩拍賣網站虛偽刊登
    標售相機之廣告為詐術，致甲○○信以為真上而陷於錯誤，
    以12,000元之價格得標後，即依指示於98年4 月1 日14時42
    分許，以ATM 提款機轉帳匯款12,000元至鐘竣宇上開帳戶內
    ，旋遭提領一空。
  (三)於98年3 月底至4 月初間，以在雅虎奇摩拍賣網站虛偽刊登
    標售二手手機之廣告為詐術，致丁○○信以為真而陷於錯誤
    ，以4,900 元之價格得標後，依指示於98年4 月1 日，臨櫃
    存入4,900 元至鐘竣宇上開帳戶內，
  (四)於98年4 月初，以在雅虎奇摩拍賣網站虛偽刊登標售二手手
    機之廣告為詐術，致丙○○信以為真而陷於錯誤，以8,800
    元之價格得標（加計運費100 元）後，即依指示於98年4 月
    1 日13時28分許，以ATM 提款機轉帳匯款8,900 元至鐘竣宇
    上開帳戶內，旋遭提領一空。嗣因吳佩綺、甲○○、丁○○
    及丙○○發覺受騙，報警處理，始循線查悉上情。
二、案經新竹市警察局第一分局、高雄縣政府警察局鳳山分局報
    請臺灣高雄地方法院檢察署檢察官偵查起訴暨臺北縣政府警
    察局淡水分局、臺南縣警察局永康分局分別報請臺灣士林地
    方法院檢察署、臺灣臺南地方法院檢察署轉呈臺灣高等法院
    檢察署令轉臺灣高雄地方法院檢察署檢察官偵查起訴及移送
    併辦。
    理  由
一、證據能力部分：
    按被告以外之人於審判外之陳述，雖不符刑事訴訟法第159
    條之1 至第159 條之4 之規定，而經當事人於審判程序同意
    作為證據，法院審酌該言詞陳述或書面陳述作成時之情況，
    認為適當者，亦得為證據，刑事訴訟法第159 條之5 第1 項
    定有明文。本件檢察官、被告於法院審判程序時，就本判決
    所引用審判外之言詞或書面陳述，均明示同意有證據能力，
    本院審酌該具有傳聞證據性質之證據，其取得過程並無瑕疵
    ，與待證事實具有關聯性，證明力非明顯過低，以之作為證
    據係屬適當，認俱得為證據。
二、認定犯罪事實所憑之證據及理由：
  (一)被告即上訴人鍾竣宏經傳喚未到庭，惟查，右揭事實業據被
    告於本院準備程序時坦承不諱（本院卷第頁），且上揭犯罪
    事實，復據證人即被害人乙○○、甲○○、丁○○、丙○○
    於警詢時證述綦詳，復有被害人乙○○、甲○○、丁○○、
    丙○○等轉帳交易明細表、高雄銀行存款憑條影本、雅虎奇
    摩拍賣得標通知網頁列印資料、台北縣政府警察局淡水分局
    水碓派出所受理詐騙帳戶通報警示簡便格式表及內政部警政
    署反詐騙案件紀錄表、高雄縣政府警察局鳳山分局五甲派出
    所受理詐騙帳戶通報警示簡便格式表及內政部警政署反詐騙
    案件紀錄表、台南縣警察局永康分局復興派出所受理各類案
    件紀錄表、受理詐騙帳戶通報警示簡便格式表、受理刑事案
    件報案三聯單、被告上揭高雄銀行帳戶之交易明細查詢清單
    、帳戶申請資料等在卷可稽（見警(一)卷第5 頁、第6-8 頁、
    警(二)卷第6-7 頁、第12-14 頁、警(三)卷第12-16 頁、第44-5
    0 頁、偵(三)卷第7-10頁、第19-23 頁），是被害人等所稱遭
    人詐騙取財，且被告上開帳戶確已由不法份子作為詐騙匯款
    之帳戶使用等情已明。
  (二)衡諸一般社會經驗，應徵工作之時，求職公司通常僅要求應
    徵者交付履歷表及提供相關工作經驗證明等文件，縱因匯入
    薪資而有提供金融帳戶之必要者，取得金融機關之帳號即可
    ，殊無將帳戶之存摺、提款卡及密碼一併交付之必要，況金
    融機構存款帳戶之存摺、提款卡及密碼，係可供人匯款入帳
    及自AT M自動提款機提領現金之用之入帳提領工具，前開物
    品如遭人以不法意圖知悉並持有，該人即可以該存款帳戶供
    他人匯款入帳並得以上開存摺、提款卡、密碼逕提領帳戶內
    金額，而發生犯罪集團以其帳戶作為詐欺等財產犯罪之取得
    被害人交付金錢之手段之犯罪結果，被告乃心智健全之人，
    自能預見將其所有帳戶之提款卡及密碼等物提供給他人，有
    可能遭他人利用為與財產有關之犯罪工具，竟仍願將其金融
    卡及密碼等物交付予與其身分上不具密切關係之人，顯然對
    於該帳戶將作為不法使用，有所認知，是雖卷內事證並無積
    極證據證明被告知悉該詐欺正犯將如何犯罪，而無法認定被
    告有與該犯罪集團實施詐欺取財犯行之共同犯意聯絡，惟被
    告既對金融帳戶交付他人使用，可能遭持以從事財產犯罪有
    所認知，其有幫助他人犯詐欺取財罪之不確定犯罪故意甚明
    。綜上所述，被告於本院準備程序中出於任意性之自白核與
    事實相符，本件事證明確，被告犯行洵堪認定，應依法論科
    。
三、按刑法上之幫助犯，係對於犯罪與正犯有共同之認識，而以
    幫助之意思，對於正犯資以助力，而未參與實施犯罪之行為
    者而言。如未參與實施犯罪構成要件之行為，且係出於幫助
    之意思提供助力，即屬幫助犯，而非共同正犯。本案被告基
    於幫助之不確定故意，提供其高雄銀行帳戶之提款卡及密碼
    予他人，雖使不法份子得基於詐欺取財之犯意，向被害人詐
    取財物，並以被告所提供之帳戶資料供作指定匯款之帳戶，
    規避檢警機關之追緝，以遂行詐欺取財之犯行，然被告提供
    帳戶資料供人使用之行為，並不等同於向被害人施以欺罔之
    詐術行為，且亦無證據證明被告有參與詐欺取財之構成要件
    行為，衡諸前揭說明，自應論以幫助犯。核被告所為，係犯
    刑法第30條第1 項前段、第339 條第1 項之幫助詐欺取財罪
    。被告以1 次幫助行為，幫助詐騙集團成員先後向被害人4
    人詐取財物，應僅論一幫助詐欺取財既遂罪。被告並未實際
    參與詐欺犯行，僅係幫助犯，所犯情節較正犯輕微，酌依刑
    法第30條第2 項規定，減輕其刑。又檢察官就犯罪事實一部
    起訴者，其效力及於全部，刑事訴訟法第267 條定有明文，
    本件被告對被害人丙○○犯幫助詐欺取財部分，雖未經檢察
    官提起公訴，惟此部分既與檢察官起訴事實有前述之一罪關
    係，並經檢察官移送併辦（98年度偵字第30625 號），本院
    自得併予審理，附此敘明。
四、原審經詳查審理後，基於以上相同之認定，引據刑法第30條
    第1 項前段、第2 項、第339 條第1 項、第55條、第41條第
    1 項前段，刑法施行法第1 條之1 第1 項，並審酌被告提供
    其所有之金融帳戶存摺影本、金融卡、密碼予不法詐騙集團
    使用，所為已影響社會正常交易安全，增加被害人尋求救濟
    之困難，並使犯罪之追查趨於複雜，危害社會甚鉅，暨其犯
    罪動機、目的、手段、生活狀況、智識程度，犯罪後僅與部
    分被害人和解等一切情狀，判處拘役20日，並諭知易科罰金
    之折算標準。經核認事用法，均無違誤，量刑亦稱允恰。被
    告提起上訴，以其業與所有被害人和解，請求輕判及給予緩
    刑等語，原判決既無可議之處，被告上訴即無理由，應予駁
    回。然查被告前未曾因故意犯罪受有期徒刑以上刑之宣告，
    且已與被害人乙○○、甲○○、丁○○、丙○○等人達成和
    解，有和解書、匯款轉帳交易明細表等在卷可憑（本院卷第
    21-22 頁），再參諸被告年僅19歲，尚在學中，並無前科，
    素行尚可，有學生證（本院卷第26頁）與被告高等法院前案
    紀錄表等在卷可考，其經此教訓後，應知警惕，當無再犯之
    虞，本院認本件之刑以暫不執行為適當，爰併予宣告緩刑2
    年，以勵自新。
五、被告經合法傳喚無正當理由未到庭，爰不待其陳述，逕為判
    決。
據上論斷，應依刑事訴訟法第368 條、第371 條，刑法第74條第
1 項第1 款，判決如主文。
本案經檢察官鄭銘謙到庭執行職務。
中    華    民    國    99    年    3     月    30    日
                  刑事第六庭    審判長法  官  王憲義
                                      法  官  邱永貴
                                      法  官  簡志瑩
以上正本證明與原本無異。
不得上訴。
中    華    民    國    99    年    3     月    30    日
                                      書記官  吳新貞
附錄本判決論罪科刑法條：
中華民國刑法第339條第1 項
意圖為自己或第三人不法之所有，以詐術使人將本人或第三人之
物交付者，處5 年以下有期徒刑、拘役或科或併科1 千元以下罰
金。

司法院資訊處製作；財團法人民間司法改革基金會備份。
